【裁判字號】    99,司繼,1657
【裁判日期】    990820
【裁判案由】    拋棄繼承
【裁判全文】
臺灣臺中地方法院民事裁定            99年度司繼字第1657號
聲  請  人  乙○○
            丙○○
            戊○○
            己○○
            庚○○
            甲○○
上列聲請人聲請拋棄繼承權事件，本院裁定如下：
    主  文
聲請駁回。
程序費用由聲請人負擔。
    理  由
一、聲請意旨略稱：聲請人乙○○為被繼承人丁○○之父，丙○○為被繼承人丁○○之祖父，戊○○、己○○、庚○○、甲○○為被繼承人丁○○之姊妹，被繼承人丁○○不幸於民國
    九十九年五月二十日死亡，聲請人自願拋棄繼承權，爰依民
    法第一千一百七十四條之規定聲請核備云云。並提出被繼承
    人除戶戶籍謄本、聲請人之戶籍謄本、印鑑證明、繼承系統
    表等件為證。
二、聲請人乙○○部分：
  (一)繼承，因被繼承人死亡而開始。繼承人自繼承開始時，除本
    法另有規定外，承受被繼承人財產上之一切權利、義務。但
    權利、義務專屬於被繼承人本身者，不在此限，民法第一千
    一百四十七條、第一千一百四十八條第一項定有明文。另為
    避免繼承債務超過繼承財產，民法第一千一百四十八條第二
    項亦已明定繼承人對於被繼承人之債務，以因繼承所得遺產
    為限，負清償責任。然如繼承人一旦選擇為單純承認、陳報
    遺產清冊或為拋棄繼承後，繼承人即告確定。若繼承人先向
    法院陳報遺產清冊，乃復表示拋棄繼承免除義務於後，將有
    礙被繼承人之債權人之利益，且使權利狀態有不確定之虞，
    自非法所許可。
  (二)查聲請人乙○○為被繼承人丁○○之父及被繼承人丁○○於
    九十九年五月二十日死亡等事實，業據聲請人提出繼承系統
    表及戶籍謄本在卷可證，堪信為真實。而聲請人於被繼承人
    丁○○死亡後，曾於九十九年六月十一日向本院陳報遺產清
    冊，並經本院於九十九年六月十七日以九十九年度司繼字第
    一二九五號陳報遺產清冊事件准予備查且公示催告在案，亦
    業經本院調閱上開卷宗查明屬實，則本件聲請人既已依法向
    本院為陳報遺產清冊之表示，並經本院裁定准予公示催告在
    案，揆諸前開說明，即已發生法定繼承之繼承效力，為免有
    礙被繼承人之債權人之利益及使權利狀態有不確定之虞，自
    不得嗣後又准其拋棄繼承，是聲請人於九十九年八月三日再
    向本院為拋棄繼承之意思表示，雖係在法定期間內，惟仍非
    法所許可，自應予駁回。
三、聲請人丙○○、戊○○、己○○、庚○○、甲○○部分：
  (一)按遺產繼承人，除配偶外，依下列順序定之：（一）直系血
    親卑親屬、（二）父母、（三）兄弟姐妹、（四）祖父母，
    民法第一千一百三十八條定有明文。是以，遺產繼承人除配
    偶外，若前順位有繼承人時，後順位者依法不得繼承，既非
    繼承人，其聲明拋棄繼承，於法不合。
  (二)本件被繼承人丁○○於九十九年五月二十日死亡，聲請人丙○○為被繼承人之祖父、聲請人戊○○、己○○、庚○○、
    甲○○為被繼承人之姐妹，此有聲請人之戶籍謄本、被繼承
    人之除戶戶籍謄本、繼承系統表等件附卷可稽，聲請人此部
    分之主張，堪信為真實。惟本件被繼承人丁○○之第二順位
    繼承人即被繼承人之父乙○○已向本院陳報遺產清冊，而聲
    請人丙○○、戊○○、己○○、庚○○、甲○○為被繼承人
    之第三、四順序之繼承人，屬後順序之繼承人，揆諸首開說
    明，其等既非繼承人，聲請拋棄繼承自於法不合，應予駁回
    。
四、依非訟事件法第二十一條第一項前段，裁定如主文。
中    華    民    國    99    年    8     月    20    日
                  家事法庭    司法事務官  林敬程
以上正本係照原本作成。
如對本裁定抗告，須於裁定送達後十日內向本院提出抗告狀（須
附繕本）。
中    華    民    國    99    年    8     月    20    日
                              書  記  官  曾惠雅

司法院資訊處製作；財團法人民間司法改革基金會備份。
